【裁判字號】    98,訴,796
【裁判日期】    980902
【裁判案由】    妨害自由等
【裁判全文】
臺灣臺北地方法院刑事判決               98年度訴字第796號
公  訴  人  臺灣臺北地方法院檢察署檢察官
被      告  乙○○
                    （另案在臺灣臺北看守所羈押中）
            甲○○
            丙○○
上列被告等因妨害自由等案件，經檢察官提起公訴（97年度偵字
第17161 號），本院判決如下：
    主  文
乙○○、甲○○、丙○○成年人與未滿十八歲之人共同以其他非
法方法，剝奪人之行動自由，乙○○處有期徒刑伍月，甲○○、
丙○○各處有期徒刑肆月，如易科罰金，均以新臺幣壹仟元折算
壹日。扣案伸縮型三節棍壹支沒收。
    事  實
一、乙○○（綽號「小鬼」）於民國97年7 月間，因獲悉不知情
    之友人柯佳吟（經檢察官不起訴處分）與其先前在酒店工作
    之經紀人丁○○間有新臺幣（下同）5 萬元薪資糾紛，為替
    柯佳吟討回上開薪資，竟邀同甲○○（綽號「阿」）與少
    年許○○（真實姓名年籍詳卷，業經本院少年法庭以97年度
    少護字第255 裁定付保護管束3 年確定），並由甲○○另邀
    其友人丙○○，4 人共同基於妨害自由之犯意聯絡，由丙○○駕駛車牌號碼9860-DT 號自用小客車搭載乙○○、甲○○
    ，許○○則自行騎乘車牌號碼不詳之機車，於97年7 月29日
    晚上10時30分許，在臺北市中山區○○○路409 號前會合，
    見丁○○下樓後，乙○○先上前向丁○○催討積欠柯佳吟之
    薪資，兩人發生口角爭執，乙○○出拳毆打丁○○臉部，許
    ○○見狀亦持其所有之伸縮型三節棍揮打丁○○之頭部，甲○○、丙○○亦上前與乙○○、許○○共同抬起丁○○手、
    腳，欲將丁○○強行推入丙○○駕駛之車內，丁○○奮力掙
    扎，丙○○又踢踹丁○○下半身，並出言恫稱：「若不上車
    ，就要打斷你的腳」，丁○○不敵4 人之力，遭強行推入車
    內後座，由甲○○坐在丁○○右邊環抱住丁○○身體，乙○○則坐在丁○○左邊，使丁○○不能自由下車，丙○○旋即
    駕車離去現場，4 人共同以此強暴、脅迫等非法方法，致丁○○心生畏懼並受有頭部撕裂傷、雙腳小腿挫傷，而剝奪其
    行動自由。嗣因路人目擊上情而撥打110 報案，員警據報趕
    往現場，當場逮捕尚未離去之許○○，並扣得其所有伸縮型
    三節棍1 支，又於同日晚間10時40分許，在臺北市中山區○○○路與建國北路口，攔檢丙○○、乙○○、甲○○、丁○○乘坐之前揭車輛，因而查悉上情。
二、案經被害人丁○○訴由臺北市政府警察局中山分局移請臺灣
    臺北地方法院檢察署檢察官偵查起訴。
    理  由
壹、證據能力之判斷：
    被告乙○○、甲○○、丙○○對於下列各項證據方法，均未
    爭執其證據能力，並同意作為證據（見本院卷第79頁反面至
    第81頁反面），本院審酌其作成時之情況，認為並無不適當
    之情事，均得作為證據，合先敘明。
貳、認定事實所憑之證據及理由：
    前揭犯罪事實，訊據被告乙○○、甲○○、丙○○於本院辯
    論時坦承不諱（見本院卷第82頁），且被告乙○○於警詢、
    偵訊時承認：「我是以拳頭毆打丁○○臉部」、「我有打被
    害人……臉部分是我打的，其他可能是拉扯中受傷」、「我
    有抓丁○○雙腳沒錯」、「（問：押丁○○上車？）有」、
    「在現場時我跟丁○○拉扯，我有打他臉部」（見偵查卷第
    21、22、23、90、91頁）；被告甲○○亦陳稱：「乙○○有
    與丁○○拉扯」、「當時乙○○要跟他要錢，發生拉扯，乙○○從後面推他，他跌倒，後來把他推到車子裡面」（見偵
    查卷第32、92頁）；被告丙○○則稱：「乙○○跟被害人在
    拉扯，另1 個年輕人也有拉扯，被害人掙脫後，突然被丟進
    車子裡，甲○○把他扶正，乙○○上車，接下來我開車離開
    」（見偵查卷第93頁）；且據告訴人丁○○於偵訊時具結指
    述：遭乙○○、許○○出手毆打臉部、頭部、遭丙○○踹下
    體、出言恐嚇、遭被告4 人共同強行抬上車等情明確（見偵
    查卷第106 至107 頁）；而少年許○○向本院具結證稱：「
    那時候我有用警棍打他」、「頭部」、「我推他，也有打他
    」、「我知道旁邊有人在拉被害人上車，但我不確定是誰，
    是幾個人我也不知道。這幾個人拉丁○○上車之後也有上車
    」（見本院卷第49頁反面、第50頁、第51頁），並於少年法
    庭法官訊問時稱：「當時現場很混亂，所以我不清楚是誰說
    的，但的確有人提到如不上車就要打斷腿」（見偵查卷第14
    2 頁）；復經證人陳盈如即當時撥打110 報案之目擊路人具
    結證述：「看到4 、5 個人將1 個人從大樓裡面將被害人拖
    出來，有人持小警棍毆打被害人胸部、肩膀，也有人用腳踹
    被害人身體」、「被害人不願意上車，將手放在車頂上，一
    直掙扎，4 、5 個人將被害人強押到車子裡面……其中有1
    個人，用警棍敲打被害人的頭部」（見偵查卷第177 至178
    頁），另名報案之目擊證人陳東昇亦證述：看見4 、5 個人
    吵架（見偵查卷第179 頁），且經臺北市政府警察局97年11
    月27日北市警勤字第09735059100 號函覆：「本局110 報案
    專線曾於97年7 月29日22時20分、21分及22分許分別接獲3
    位不詳姓名民眾報案本轄中山區○○○路398 號（409 號對
    面）有1 男子遭人強押上車」並附指揮中心受理110 報案紀
    錄單紀錄適足佐證上情屬實（見偵查卷第15 1至154 頁），
    此外，復有許○○所有伸縮型三節棍1 支扣案足憑（見偵查
    卷第44、50至53頁）及告訴人傷勢照片在卷足佐（見偵查卷
    第43頁）。綜上，被告3 人自白，本案事證明確，被告乙○○、甲○○、丙○○於前揭時、地、以前揭強暴、脅迫等不
    法方法，剝奪告訴人行動自由之犯行，洵堪認定，應予依法
    論罪科刑。
、論罪科刑之依據：
一、按刑法第302 條第1 項之妨害自由罪，原以強暴、脅迫為構
    成要件，其因而致普通傷害，乃強暴、脅迫當然之結果，除
    另有傷害故意外，仍祇成立該條項之罪，無同法第277 條第
    1 項之適用；又刑法第302 條之妨害自由罪，原包括私禁及
    以其他非法方法剝奪人之行動自由而言，所謂非法方法，當
    包括強暴、脅迫等情事在內；故縱被告所為，合於刑法第30
    5 條恐嚇危害安全之情形，仍應視為剝奪行動自由之部分行
    為，最高法院分別著有30年上字第3701號、74年臺上字第34
    04號判例可資參照。查本案被告乙○○、甲○○、丙○○與
    少年許○○共同基於妨害自由之犯意，分工對告訴人施以強
    暴、脅迫等非法方法，強押告訴人上車而剝奪其行動自由，
    是核被告3 人所為，均犯刑法第302 條第1 項之妨害自由罪
    。被告3 人強押告訴人上車過程中，毆打、踢踹、抬腳、出
    言恐嚇等行為，並非另行基於傷害或恐嚇之犯意所為，揆諸
    前揭最高法院判例意旨，渠等前揭傷害行為乃刑法第302 條
    第1 項之非法方法所謂強暴手段之當然結果，而恐嚇行為則
    為非法方法中脅迫以剝奪行動自由之部分行為，均不另論罪
    。公訴意旨認被告3 人另成立刑法第277 條第1 項傷害罪、
    第305 條之恐嚇罪，容有誤會，應予辨明。且本院所認定之
    事實與檢察官起訴之犯罪事實相同，僅適用法條部分不一致
    ，自非應不另為無罪諭知之情形，亦此敘明。被告3 人就剝
    奪告訴人行動自由之犯行，有犯意聯絡及行為分擔，為共同
    正犯。又被告3 人於案發時，均係成年人，與當時未滿18歲
    之少年許○○共同實施前揭妨害自由之犯罪，均應依兒童及
    少年福利法第70條第1 項前段之規定，加重其刑。
二、爰審酌：(一)被告乙○○僅因柯佳吟與告訴人有5 萬元之薪資
    糾紛，逕夥同甲○○、丙○○及少年許○○以強暴、脅迫方
    式共同剝奪告訴人之行動自由，造成告訴人受有身體傷害、
    心生恐懼，經本院傳喚、拘提均未到庭，可見被告3 人之惡
    性、手段及造成告訴人損害非輕；(二)惟念被告乙○○、甲○○、丙○○終於本院辯論時坦白認罪，表示願受刑罰，態度
    尚可等一切情狀，分別量處如主文所示之刑，並均諭知易科
    罰金之折算標準，以示懲儆。又扣案伸縮型三節棍1 支，係
    共犯少年許○○所有，供本案被告3 人共同強暴剝奪行動自
    由犯罪所用，亦據許○○供述在卷（見偵查卷第39頁），爰
    依刑法第38條第1 項第2 款規定，併予宣告沒收。
據上論斷，應依刑事訴訟法第299 條第1 項前段，兒童及少年福
利法第70條第1 項，刑法第28條、第302 條第1 項、第41條第1
項前段、第38條第1 項第2 款，刑法施行法第1 條之1 ，判決如
主文。
本案經檢察官簡逸薇到庭執行職務。
中    華    民    國    98    年    9     月    2     日
                  刑事第六庭審判長  法  官  張永宏
                                    法  官  雷淑雯
                                    法  官  林晏如
上正本與原本無異。
如不服本判決，應於判決送達後10日內向本院提出上訴狀（應抄
附繕本）。告訴人或被害人如對於本判決不服者，應具備理由請
求檢察官上訴，其上訴期間之計算係以檢察官收受判決正本之日
期為準。
                                    書記官  楊盈茹
中    華    民    國    98    年    9     月    4     日
附錄本案論罪科刑法條全文：
中華民國刑法第302條
私行拘禁或以其他非法方法，剝奪人之行動自由者，處 5 年以下
有期徒刑、拘役或 3 百元以下罰金。
因而致人於死者，處無期徒刑或 7 年以上有期徒刑，致重傷者，
處 3 年以上 10 年以下有期徒刑。
第1 項之未遂犯罰之。


司法院資訊處製作；財團法人民間司法改革基金會備份。
